臺灣臺南地方法院民事判決
109年度訴字第1748號
原      告  李文誠  
訴訟代理人  江信賢律師
            蔡麗珠律師
            蘇榕芝律師
            鄭安妤律師
被      告  王玲芍  

訴訟代理人  徐裕東  
            查名邦律師
            高亦昀律師
            丘瀚文律師
            羅詩婷律師
上列當事人間請求損害賠償事件，本院於民國110年3月3日言詞
辯論終結，判決如下：
    主    文
被告應給付原告新臺幣壹佰伍拾參萬玖仟捌佰零貳元，及自民國
109年11月4日起至清償日止，按週年利率百分之5計算之利息。
訴訟費用新臺幣壹萬柒仟貳佰肆拾陸元由被告負擔。
本判決於原告以新臺幣伍拾壹萬肆仟元供擔保後，得假執行。但
被告以新臺幣壹佰伍拾參萬玖仟捌佰零貳元為原告預供擔保後，
得免為假執行。
    事實及理由
一、原告主張：兩造於民國109年3月29日簽署不動產買賣契約書
    （下稱系爭契約），由被告出售其所有坐落台南市○○區○○段
    00000地號、面積119.68平方公尺、權利範圍全部之土地，
    及其上同段6333建號、門牌號碼台南市○○區○○路000號、權
    利範圍全部之建物（下分稱系爭土地及系爭房屋，
　　合稱系爭房地），買賣價金為新臺幣（下同）2,850萬元。
    原告購買系爭房地係欲作商業店鋪使用，上開買賣過程由被
    告委由其配偶徐裕東全權處理，徐裕東委託仲介鍾先傑出售
    系爭房地時，曾提出核發日期為108年3月21日之土地分區證
    明書，其上載明系爭土地屬「商一（129）（附）商業區」
　　，做為系爭土地為商業區之證明。鍾先傑於網路行銷廣告之
　　售屋資料表則記載「安平商業區金店面Z」，被告更於系爭
    房地銷售期間，自行吊掛帆布表明系爭房地為「商業區」，
　　在在顯示被告向原告保證系爭房地為商業區，而非住宅區。
    詎地政士林千卉於109年5月間辦理過戶程序時，發現系爭土
    地使用分區記載為「『低（附）』低密度住宅區」，而臺南市
    政府更於107年9月17日即以函文通知被告系爭土地使用分區
    已變更，是被告知悉系爭土地非商業區，卻刻意隱瞞上開事
    實，經原告向被告反應前情，被告一再推拖未協助處理變更
    使用分區，致原告只能繳納百分之10之代金（依繳納之土地
    公告現值加四成計算）來申請變更為商業區。為此，依民
　　法第354條第2項、第359條規定，請求被告減少買賣價金1,5
    39,802元【計算式：公告現值91,900元×面積119.68平方公
    尺×（1＋0.4）×10%＝1,539,802元】，或依民法第360條規
　　定，請求被告給付不履行之損害賠償1,539,802元。並聲明
　　：㈠被告應給付原告1,539,802元，及自起訴狀繕本送達翌
　　日起至清償日止，按週年利率百分之5計算之利息。㈡願供
　　擔保，請准宣告假執行。
二、被告則以：
　㈠被告長媳林婉勤於108年3月20日下載土地使用分區證明時，
    其上固顯示系爭土地為「（附）商業區」，但被告並未向原
    告保證系爭土地屬商業區，兩造亦未就系爭土地之使用分區
    達成合意，鍾先傑及林千卉於109年5月11日與被告點交前才
    提示核發日期為109年4月20日土地使用分區證明，被告還詢
    問鍾先傑及林千卉是否要先告知原告，但鍾先傑表示先行點
　　交後再告知原告，自108年3月20日至109年5月11日被告完全
　　不知系爭土地之使用分區已變動，且政府公告政策資訊變更
　　，並未通知被告，被告並未刻意隱瞞。108年3月21日土地使
　　用分區證明書亦記載其有效期間為8個月，故被告刊登布條
    時間並未有詐欺之事實，且原告已明知系爭土地依都市計畫
    本具有變更土地分區風險，原告應就此部分風險納入價金考
    量範圍內，如原告認此部分為重要事項，則其於締約前負有
    確認系爭土地使用分區之義務，然而原告於買受系爭土地前
    ，未向臺南市政府都市發展局查詢系爭土地是否已變更使用
    分區，屬未盡探知義務，原告具重大過失，自不得依民法第
    355條規定主張被告應負物之瑕疵擔保責任。又系爭土地使
    用分區目前雖屬「（附）低密度住宅區」，但一樓店鋪仍可
    作為商業用途，所標示之「G3」亦可作醫療、醫美等商業行
    為，對原告之使用利益並無影響。
　㈡鍾先傑與林千卉為專業人士，應及時告知原告，使原告判斷
    是否購買系爭房地，林千卉於109年4月20日已知情系爭土地
    之使用分區為低密度住宅區，仍會同鍾先傑於109年5月11日
    完成系爭房地之點交，等同承認瑕疵，該2人應就本件負完
    全賠償責任。鍾先傑為原告之使用人，原告應就其過失負同
    一責任，應有民法第217條之1第1、2項與有過失之適用。
　㈢並聲明：⒈原告之訴及假執行之聲請均駁回。⒉如受不利之判
    決，願供擔保，請准宣告免為假執行。
三、兩造不爭執事項如下：
　㈠兩造於109年3月29日就買賣系爭房地簽署系爭契約，買賣價
    金為2850萬元。
　㈡系爭土地於99年6月7日變更台南市安平區都市計畫（細部計
　　畫）通盤檢討案中，係屬「商一（129)(附）商業區」，嗣
    於108年8月15日變更臺南市主要計畫（第五次通盤檢討）（
    第二階段）案中，則屬「低（附）低密度住宅區」。
　㈢被告於108年3月20日委由長媳林婉勤於台南市都市發展局網
    站下載系爭土地使用分區資料，内容記載「本證明書有效期
    間為八個月，惟前述期間經都市計畫變更後，應依公告發布
    實施之計畫為準，不再另行通知」等語，被告並將上開資料
    提供予仲介之住商不動產公司員工鐘先傑。
　㈣臺南市政府於109年11月9日收受原告之臺南市都市計畫變更
　　回饋申請書。
四、得心證之理由：
　㈠被告於簽立系爭契約前曾保證系爭土地屬商業區：
　　⒈系爭契約之仲介人員即證人鍾先傑證稱：伊於108年1月起
      任職於住商不動產湖美天河店，擔任業務副理，系爭契約
      為伊所負責，最早是原告找伊說想買店面，伊在591網路
      上看到屋主自售的系爭房屋，所以伊於109年2月間打電話
      給被告配偶徐裕東，詢問是否可以給伊賣，屋主同意，伊
　　　就傳屋主的網址連結給原告，並於2、3天後約時間跟原告
      去看屋，從打電話詢問到簽委託銷售契約都是徐裕東在處
      理，委託銷售契約書是徐裕東代簽，後來被告才在買賣契
      約書上簽名；伊在網路上看到徐裕東PO在591網路上的相
      關資料，就把上面的內容繕打在售屋資料表上，資料表右
      上方綜合分析第4點寫到商業區，及臨路15米大面寬金店
      面等文字就是這樣來的；108年3月21日使用分區證明書是
      被告去申請並提供的，當時徐裕東很肯定地說，系爭房屋
      自108年1月1日起變更為商業區，因使用分區證明書上有
      市政府的關防印章，應該不太可能變更，就沒有再去申請
      最新的使用分區證明，整件事情都是徐裕東與伊對口，他
　　　說找他處理就對了，伊有將108年3月21日的使用分區證明
      書轉交給原告，但沒有跟原告說該證明書的核發日期；一
      般在做房產買賣時，並沒有在申請使用分區，只有單純在
　　　做土地買賣時，才會去申請使用分區證明；本件尚未簽約
      前，徐裕東就跟伊說系爭土地是屬於商業區，伊以為沒有
      問題，系爭契約於109年3月29日簽約時，原告配偶有問徐
      裕東，系爭土地是否為商業區，當時徐裕東也有說是；10
　　　9年5月中交屋當天就是點交，因為當時買賣雙方時間喬不
      攏，所以不是一起交屋，但是是同一天下午，只是兩邊差
　　　約一個小時，兩造均未實際到系爭房地去做點交，而是由
      徐裕東將系爭房地的鑰匙、使用執照及一些資料交給伊，
      伊再交給原告，在被告那邊辦點交時，由代書拿出結案單
　　　，當時才發現系爭土地的最新使用分區為低密度住宅區，
      徐裕東看到最新使用分區證明時，還說不可能，應該是市
      政府搞錯了，他說他會去都發局問，協助處理此事件，叫
      我們先結案沒有關係；之後伊就一直打電話給徐裕東，催
      促他去市政府查詢，徐裕東有約伊與兩名代書陳瑜萍、林
      千卉去市政府聽都發局科長的說明，科長說當初開會時，
      就有表示過要變為商業區要繳回饋金，徐裕東當時有跟科
      長說怎麼會要繳回饋金，不是無償使用嗎，科長回覆徐裕
      東說，應該是徐裕東自己聽錯了，開會時就有講說要繳回
      饋金；徐裕東於109年6月多時提供一份市政府公文，上面
　　　載明要繳納回饋金才能變更為商業區，當時我們拿這份公
      文去給原告，原告始知悉系爭土地非屬商業區，原告說等
      徐裕東把使用分區變回來，所以才有前面去都發局找科長
      的事，原告在系爭房地辦理過戶交屋前，並不知道系爭土
      地並非屬於商業區等語，後來我們再問徐裕東要如何解決
      ，徐裕東在109年7月多就說不然他原價買回，他不想麻煩
      ；補字卷第65頁照片是原告的設計師拍的，上面的帆布
　　　是屋主自己做的，電話號碼也是徐裕東的等語（本院卷第
      115-124頁）。
　　⒉參與系爭契約之代書助理即證人林千卉證稱：伊自107年5
      月在林宜慶地政士事務所工作，擔任承辦助理，本件簽約
      當時伊並不在場，108年3月21日的使用分區證明書是被告
      他們自己申請並提供的，因為伊之後要幫忙辦理實價登錄
　　　，所以伊再去申請109年4月20日的使用分區證明書；於一
　　　般房地買賣中，並不會在簽約前特別去申請土地使用分區
      證明，只有純土地的買賣，才會在簽約前申請使用分區證
      明；伊申請到109年4月20日使用分區證明書後，有看到系
      爭土地屬於低密度住宅區，但沒有通知其他人或買賣雙方
      ，是到結案時，伊與鍾先傑先去跟被告及其配偶核對結案
      資料，伊當時拿出該份使用分區證明書與被告核對，向被
      告表示該份使用分區證明書之後會拿給買方確認，上面有
      寫說要繳交回饋金才可以變更為商業區，當時徐裕東看到
      這份使用分區證明書後，說會不會搞錯了，他說他有參加
      區公所的說明會，市府人員當時說系爭土地之後可以直
　　　接變更為商業區，後來他說他會去處理，叫我們先結案，
      所以伊跟原告結案時就沒有告知原告此事；本件買賣雙方
      係分開結案，在點交前，原告並不知道使用分區已經跟他
      當初所買的使用分區不一樣，本件是徐裕東先結案，徐裕
      東把一些資料交給我們後，我們再去找原告結案；後續則
      是由鍾先傑跟徐裕東聯繫，伊後來有跟鍾先傑、簽約代書
      和徐裕東一起去市府瞭解使用分區的事情，市府人員說就
      是要依照使用分區證明上面記載的內容繳納回饋金，才可
      以變更為商業區，徐裕東聽到當下的反應是說，去區公所
      聽說明會的時候，明明就說不用繳；去市政府前，伊有跟
      鍾先傑先去找過原告，告訴原告此事，當時原告是說他會
      再找人去了解為什麼跟原來說是商業區的情形不同等語（
      本院卷第124-130頁）。
　　⒊本院審酌上開二證人之證言，可認原告於簽約前並不知悉
      系爭土地非屬商業區，且依證人鍾先傑之證言，被告就系
      爭房地之出售乃係全權委由其配偶徐裕東處理，而徐裕東
      同意證人鍾先傑刊登賣屋廣告時亦刊載系爭房地為商業區
      ，且提供系爭土地為商業區之使用分區證明給證人鍾先傑
      ，核與卷附108年3月20日使用分區證明書、售屋資料表及
      售屋照片相符（補字卷第61、63、65頁）；再參諸109年3
      月29日簽約當日之錄影監視影片，簽約當日徐裕東提出使
      用分區證明及權狀給原告，並於原告配偶詢問系爭土地可
      否拿來做商業區時，回稱系爭土地可以當診所、醫院
　　　，原告配偶再問是否是商業區時，徐裕東答稱對對對等情
　　　，亦有勘驗筆錄可參（本院卷第337頁）。因此，系爭契
　　　約中雖未就系爭土地使用分區為特別約定，惟自系爭房地
　　　出售帆布上記載「商業區」字樣（補字卷第65頁），徐裕
      東於簽約當日提出土地使用分區證明書，及簽約前原告配
　　　偶兩度向被告確認系爭土地是否屬商業區等情觀之，原告
      主張被告於簽立系爭契約前曾保證系爭土地屬商業區，堪
      可認定。
　㈡原告得依民法第360條規定，請求被告給付不履行之損害賠償
    ：
　  ⒈按買賣之物，缺少出賣人所保證之品質者，買受人得不解
      除契約或請求減少價金，而請求不履行之損害賠償；出賣
      人故意不告知物之瑕疵者亦同。民法第360條定有明文。
　　　又出賣人與買受人間有無此項保證品質之特約，應以契約
      內容及當事人立約當時之事實及其他一切證據資料為其判
      斷之標準。至於約定之方式，不問係由出賣人主動提出保
      證，或由買受人要求保證其品質，而出賣人予以同意，均
      無不可（最高法院83年度台上字第1707號判決要旨）。
　  ⒉經查，兩造固未於系爭契約上載明系爭土地應屬商業區，
      惟被告於簽立系爭契約前曾保證系爭土地屬商業區等情，
      業經認定如上，然兩造簽訂系爭契約時，系爭土地確實非
      屬商業區，顯然缺少被告所保證之品質，原告自得依民法
      第360條規定，請求被告給付不履行之損害賠償，應可認
　　　定。
　  ⒊再查，系爭土地屬低密度住宅區，若要變更為商業區，需
      負擔當期土地公告現值加四成之代金始能變更，原告並於
      109年11月9日聲請將系爭土地變更為商業區，有臺南市都
      市計畫變更回饋申請書、109年4月20日土地分區證明書、
　　　臺南市政府109年6月2日函可參（本院卷第33-39頁、第49
      頁），堪認系爭土地要變更為商業區，原告須支付1,539,
      803元【計算式：91,900元（109年系爭土地公告現值）×1
      19.68平方公尺×（1＋0.4）×10%＝1,539,803元，元以下
　　　四捨五入】之代金。因此，原告因被告未給付其所擔保為
　　　商業區之土地，而受有1,539,803元之損害，堪可認定。
      是原告依民法第360條規定，僅請求被告給付1,539,802元
　　　，為有理由，應予准許。
　㈢本件並無過失相抵之適用：
　  ⒈至被告抗辯原告、鍾先傑、林千卉對於損害之發生與有過
　　　失，應予以負責等語。蓋與有過失之歸責思想在於自我法
      益照顧之疏失，即對己義務之違反之損害分擔，以締約過
      程中行為人有此義務為前提，而交易資訊之充分揭露，不
      論由取得資訊之成本或管道或對於標的物之掌握程度，均
      以出賣人較為接近且利用成本較低，是應由其負揭露之責
      任，倘認買受人此時亦有負擔與出賣人相同之查證義務，
      則債務不履行體系下不良履行之風險均將由兩造共同承擔
　　　，所有契約不履行之損害發生也均是兩造未注意之風險，
      要非民事責任中與有過失分擔損害之立法目的。
　  ⒉被告雖抗辯其所提出之108年3月20日土地使用分區證明書
      內已記載「本證明書有效期間為八個月，惟前述期間經都
      市計畫變更後，應依公告發布實施之計畫為準，不再另行
      通知」，原告及仲介應自負查證義務等語。惟被告自承其
　　　配偶曾參加都發局所舉行之都市計畫說明會（本院卷第33
　　　4頁），而說明會舉辦之時間在107年9、10月間，亦有臺
　　　南市政府107年9月17日函可稽（本院卷第139頁），堪認
　　　被告早知系爭土地隨時有變更使用分區之可能，但被告於
      簽訂系爭契約時，未再重新查核，而拿出已核發逾1年之
      使用分區證明書，並保證系爭土地屬商業區，則其既為上
      開保證，自難再認其可為原告與有過失之抗辯。
　  ⒊此外，證人鍾先傑、林千卉亦稱一般房地買賣時，不會調
      取土地使用分區證明書等語，因此，原告相信被告所提出
      之使用分區證明書及口頭保證，則縱使原告因此未再調取
      系爭土地使用分區證明書，要難認有何對己義務之違反，
      是被告所為過失相抵之抗辯，要無可採。
五、綜上所述，原告依民法第360條規定，請求被告賠償其損害1
    ,539,802元，及自起訴狀繕本送達翌日即109年11月4日（
　　本院卷第17頁）起至清償日止，按週年利率百分之5計算之
　　利息，為有理由，應予准許。又原告就上開部分之請求，係
　　以單一之聲明，同時主張依民法第354條第2項、第359條規
    定請求被告減少買賣價金，或依民法第360條規定，請求被
　　告給付不履行之損害賠償，請求本院就該訴訟標的擇一為其
    勝訴之判決，性質上為客觀訴之合併中之選擇合併，本院就
　　此部分，既認民法第360條之債務不履行損害賠償請求為有
    理由，而為原告勝訴之判決，則其另主張之民法第354條第2
    項、第359條規定之請求權，即無再予審究之必要，附此敘
　　明。
六、本件為判決基礎之事證已臻明確，兩造其餘主張陳述及攻擊
　　防禦方法，經本院審酌後，認與判決結果無影響，爰不予一
    一論述，併此敘明。　　
七、本件訴訟費用為原告預納之第一審裁判費16,246元，及證人
　　鍾先傑、林千卉之日旅費用1,000元，合計為17,246元，依
    法應由敗訴之被告負擔。爰依民事訴訟法第87條第2項規定
　　，諭知如主文第2項所示。　　
八、兩造分別陳明願供擔保請准宣告假執行及免為假執行，均核
    無不合，爰分別酌定相當之擔保金額，予以准許。
九、訴訟費用負擔之依據：民事訴訟法第78條。
中　　華　　民　　國　　110 　年　　3 　　月　　24　　日
                    民事第五庭  法　官  張家瑛
以上正本係照原本作成。
如對本判決上訴，須於判決送達後20日內向本院提出上訴狀。如
委任律師提起上訴者，應一併繳納上訴審裁判費。
中　　華　　民　　國　　110 　年　　3 　　月　　24　　日
                                書記官  陳雅婷